【裁判字號】    98,勞上易,11
【裁判日期】    990126
【裁判案由】    給付薪資等
【裁判全文】
臺灣高等法院民事判決                98年度勞上易字第11號
上  訴  人  乙○○
訴訟代理人  林于椿律師
            劉衡慶律師
            何宗翰律師
被  上訴人  營昇企業有限公司
法定代理人  甲○○
訴訟代理人  李旦律師
            江俊賢律師
上列當事人間請求給付薪資等事件，上訴人對於中華民國97年12
月9日臺灣臺北地方法院96年度勞訴字第158號第一審判決提起上
訴，本院於99年1月12日言詞辯論終結，判決如下：
    主      文
上訴駁回。
第二審訴訟費用由上訴人負擔。
    事實及理由
一、上訴人起訴主張：伊自民國（下同）73年8月間起，受雇被
    上訴人公司擔任會計兼出納（下稱系爭僱傭契約），每月薪
    資新臺幣（下同）3萬5,000元。被上訴人自89年間起陸續積
    欠伊薪資共64萬1,852元（包括：(一)91年8、9、10月共3個月
    合計10萬5,000元。(二)93年4、6至12月共8個月，扣除被上訴
    人於94年2月4日補發之兩個月，尚欠6個月共21萬元。(三)94
    年1、2、5、8、9、11、12月共7個月合計24萬5,000元。(四)
    95年7至12月共6個月，扣除被上訴人已補發之薪資，尚欠8
    萬1,852元），經伊多次催索遭拒。伊於96年1月8日將所製
    作之帳目明細提供被上訴人之法定代理人甲○○查閱時，甲
    ○○竟以帳目不清為由，違法將伊解僱。伊以被上訴人有勞
    動基準法（以下簡稱勞基法）第14條第1項第5款、第6款規
    定之情形，於96年1月15日寄發存證信函通知被上訴人終止
    系爭僱傭契約，並依勞基法第14條第4項準用同法第17條之
    規定，請求被上訴人給付相當於22又5/12年（自73年8月起
    至96年1月8日止共22年又5個月）按平均工資計算之資遣費
    78萬4,583元（計算式：35,000元×22又5/12年＝784,583元
    ），該存證信函已於96年1月16日送達被上訴人。爰依僱傭
    契約之報酬請求權及勞基法第17條規定，請求被上訴人給付
    積欠之薪資64萬1,852元及資遣費78萬4,583元本息。原審為
    上訴人敗訴之判決，上訴人不服，提起上訴，並上訴聲明：
    (一)原判決廢棄。(二)被上訴人應給付上訴人142萬6,435元，及
    自起訴狀繕本送達之翌日起至清償日止，按週年利率5%計算
    之利息。
二、被上訴人則以：(一)伊並未積欠上訴人或其他員工薪資，上訴
    人提出之「薪資發放紀錄表」（以下簡稱系爭薪資發放表）
    ，乃上訴人自行製作、簽署，上訴人稱系爭薪資發放表未經
    其簽名、蓋章，即表示伊未發放薪資乙節，與事實不符。(二)
    上訴人自94年10月間起即多次表示無法勝任欲離職，伊始徵
    聘會計陳諭璇，嗣陳諭璇因故離職，上訴人迭次表達去職之
    意，伊囑上訴人須將帳務交待清楚。96年1月8日兩造對帳當
    日，伊未主動表示終止系爭僱傭契約等語，資為抗辯。並答
    辯聲明：上訴駁回。
三、上訴人自73年8月起在被上訴人公司任職會計兼出納，至96
    年1月8日止工作期間共計22年5個月，上訴人離職前6個月平
    均工資為3萬5,000元。上訴人以被上訴人有勞基法第14條第
    1項第5款、第6款之情形而於96年1月15日寄發存證信函通知
    被上訴人終止系爭僱傭契約等情，有存證信函可稽（見原審
    卷第127頁至第128頁），並為兩造所不爭執，堪信為真實。
四、上訴人主張被上訴人於91年、93至95年分別積欠上訴人薪資
    10萬5,000元、21萬元、24萬5,000元、8萬1,852元，共計64
    萬1,852元，及上訴人遭被上訴人違法解僱得向被上訴人請
    求資遣費78萬4,583元云云，則為被上訴人所否認，並以上
    開情詞置辯。經查：
  (一)按當事人主張有利於己之事實者，就其事實有舉證之責任，
    民事訴訟法第277條前段定有明文。上訴人主張被上訴人於9
    1年、93至95年共積欠上訴人薪資64萬1,852元未付云云，雖
    據提出系爭薪資發放表5紙（見原法院96年度北勞調字第131
    號卷〈下稱調字卷〉第9頁至第13頁），並舉證人即已自被
    上訴人公司離職之員工林擇源所證述：「自84年間到93年12
    月31日止在被告公司（即被上訴人，以下同）擔任業務，離
    職員工被積欠薪水已經拿清了，我跟原告（即上訴人，以下
    同）還有薪水沒有拿」等語（見原審卷第45頁及背面）為證
    。惟查，卷附被上訴人提出之上訴人92年度、93年度各類所
    得扣繳暨免扣繳憑單（見原審卷第54頁至第55頁）及上訴人
    製作之94年1月份帳簿影本乙頁（見原審卷第53頁），其上
    分別記載上訴人於92年、93年各領取薪資所得42萬元、62萬
    元，及「1/5薪資：93/12月4人，116, 958」，上訴人亦自
    承該帳簿係其所製作，且其已領得該筆薪資（見原審卷第34
    9頁），可見上訴人提出用以證明被上訴人仍積欠其93年12
    月份薪資之系爭薪資發放表內容不實而未可信。再者，上訴
    人已自承在被上訴人公司擔任會計兼出納職務，負責製作帳
    冊、發放員工薪資及公司對外財務之處理，公司員工含上訴
    人在內共約3至5人，員工包括林擇源、黃苙藩（原名黃思翰
    ）、林信東、陳諭璇等情（見原審卷第348頁背面），則上
    訴人主張被上訴人公司其他員工之薪資均如實給付，獨漏上
    訴人1人，甚至高達22個月未為給付云云，顯與常情有悖，
    亦未可信。至證人林擇源雖證稱被上訴人尚欠其兩個月薪資
    ，惟其復證稱：「我還有兩個月薪水沒有拿到，在我離職後
    有向公司要過，公司表示支票開好了，要我把同行的事情處
    理好才要給我」等語（見原審卷第45頁背面）。由林擇源離
    職後，被上訴人猶備妥支票待林擇源前往領取乙情以觀，尚
    無從僅憑證人林擇源「我跟原告還有薪水沒有拿」之說詞，
    遽認上訴人所為被上訴人有積欠上訴人薪資之主張為真實。
    而依證人即已自被上訴人公司離職之員工黃苙藩、林信東及
    陳諭璇於原審依序所證稱：「自94年4月起至96年8月止在被
    告公司擔任工程師，從客戶收到的錢到公司會交給會計，就
    是原告。薪資是以現金方式發放，都是由原告經手的。公司
    沒有積欠薪資，我沒有看過薪資發放表，領薪水所簽署的文
    件與薪資發放表不同」（見原審卷第103頁背面至第105頁）
    、「自93年7月底起至94年12月31日止在被告公司擔任業務
    ，薪資都是由乙○○小姐發放，都是現金，目前公司沒有積
    欠薪資。當初簽的薪資發放表格子比較小，比較細長，項目
    好像沒有這麼多」（見原審卷第106頁背面至第107頁）、「
    從94年10月19日至95年4月18日在被告公司擔任會計，在職
    期間公司沒有積欠員工的薪水。薪水由原告以現金方式發放
    ，有簽名，不過不是這個表格，欄位沒有這麼寬，內容是底
    薪扣掉健勞保費。原告曾挪用該發放的薪水，剛開始她說林
    先生（即被上訴人法定代理人）還沒有給，最後告訴我說錢
    她先拿去用了。在作證之前，原告曾有跟我聯絡，她說公司
    有欠她薪水，我說不會啊，公司都是正常發薪」（見原審卷
    第107頁背面至第109頁背面）等語，均未能佐證上訴人上開
    被上訴人有積欠其薪資之主張為真實。此部分上訴人之主張
    ，無足採據。
  (二)上訴人主張被上訴人違法終止系爭僱傭契約乙節，固據提出
    其與被上訴人法定代理人甲○○，及與甲○○之女林樂晴之
    對話錄音譯文為證，惟查，上訴人與甲○○於96年1月8日對
    話時間約達2小時30分，前1小時30分許乃有關公司費用收支
    及帳務紀錄之對帳事項，甲○○多次質疑帳冊資料錯誤及缺
    漏，有譯文第1頁至13頁可憑（見原審卷第144頁至第156頁
    ），嗣上訴人要求拷貝資料遭甲○○以文件不能外流為由拒
    絕後，雙方對話內容略以：
     甲○○：我不能再給妳了，妳沒有權力看了，妳到今天而
             已…。
      上訴人：你就是要FIRE掉我就對了。
      甲○○：本來妳就不能做，不能信任了嘛，妳怎麼會說不
              聽呢？
      上訴人：就是要把我辭退就對了。
      甲○○：不是辭退，妳早就辭了，妳辭什麼退，妳跟我講
              幾次了，妳為什麼今天這麼番，妳跟我講幾遍，
              妳先生的事情，妳已經…林先生，對不起，…那
              請另請高明。
      （以上見譯文第13頁，即原審卷第156頁）
      甲○○：妳也不要講FIRE不FIRE，休養一陣。
      上訴人：你的意思就是叫我不要來了。
      甲○○：妳明天不要來了，妳明天就不用來了。
      上訴人：你就是要FIRE掉我沒錯啊。
      甲○○：因為妳不能勝任，我不能再給妳做（台語），妳
              出很多事，發票開錯了，陳俊宏把我ㄍㄧㄥ到無
              力。
      上訴人：啊林先生拜託你，你去找一個工讀生，好不好。
      （以上見譯文第14頁，即原審卷第157頁）
      嗣雙方就帳務問題繼續爭執後，對話內容略以：
      甲○○：我不是有跟妳說過嗎，我答應妳啊，因為現在還
              沒有下來，我今天來公司一早我也打啊，可是沒
              有下來啊，我打我有也想先跟妳講，今天我本來
              想看能不能…
      上訴人：那林先生你的意思就是說，你就是把我辭退就對
              了。
      甲○○：簡，不是那個，妳自己也應該檢討，簡，妳實在
              是…該休息了，休息一陣再講。
      （以上見譯文第21頁，即原審卷第164頁）
      觀諸上開對話內容，乃上訴人與被上訴人之法定代理人甲
      ○○對帳時，因甲○○對帳務有所質疑，甚而表示不信任
      上訴人，上訴人主動說出是否要「FIRE掉我」、「要把我
      辭退」等語，甲○○即稱上訴人早已自請辭職，並表示「
      不要講辭退不辭退」、可先「休養一陣」，上訴人再次提
      及「就是叫我不要來了」、「就是要FIRE掉我」等語。查
      甲○○係於與上訴人爭執情況下，始接語表示上訴人「明
      天不用來了」，而經上訴人再次確認甲○○是否欲將其辭
      退時，甲○○仍堅稱其並非此意，僅囑上訴人「休息一陣
      」，自堪認上開辭退話語乃上訴人主動提及，甲○○則係
      多次解釋並非欲辭退上訴人之意。再者，上訴人於翌（9
      ）日再度前往被上訴人公司要求領回勞保卡，並稱已遭甲
      ○○「辭退」、「FIRE掉」云云，甲○○之女林樂晴除稱
      ：「他（即甲○○）沒有這樣講」、「妳（即上訴人）兩
      個月前自己跟他離職的」等語（以上見譯文第24頁，即原
      審卷第167頁），復質問上訴人：「那妳有沒有跟他說，
      我也親耳聽到，打電話時妳怎麼說，『林先生請妳另請高
      明，我能力無法勝任』」，上訴人則回稱：「我說另請高
      明，是說作會計帳的問題」等語（以上見譯文第26頁，即
      原審卷第169頁），尤徵乃上訴人向被上訴人法定代理人
      表示無法勝任工作，要求另僱用他人。上訴人執上開對話
      譯文內容主張被上訴人違法終止系爭僱傭契約云云，委無
      可取。
  (三)被上訴人並無積欠上訴人薪資情事，已如上述，上訴人主張
    因被上訴人積欠薪資，有勞基法第14條第1項第5款、第6款
    之情形，其已發函通知被上訴人終止系爭僱傭契約，依同法
    第14條第4項準用第17條規定，請求被上訴人給付資遣費云
    云，自乏所據。
五、綜上所述，上訴人主張被上訴人積欠薪資且違法終止系爭僱
    傭契約，有勞基法第14條第1項第5款、第6款規定之事由，
    爰予發函終止系爭僱傭契約，並依僱傭契約之報酬請求權及
    勞基法第17條規定，請求被上訴人給付積欠之薪資64萬1,85
    2元及資遣費78萬4,583元，均不應准許。原審所為上訴人敗
    訴之判決，核無不合。上訴論旨指摘原判決不當，求予廢棄
    改判，為無理由，應予駁回。
六、本件事證已臻明確，上訴人聲請傳喚證人黃苙藩，用以證明
    上訴人所提出之系爭薪資發放表為真實乙節，本院認系爭薪
    資發放表不足為上訴人有利之證據，已如上述，自無再傳喚
    證人黃苙藩到庭之必要。兩造其餘攻擊防禦方法及舉證，經
    本院審酌後，核與判決結果不生影響，爰不一一論列，併予
    敘明。
七、據上論結，本件上訴為無理由，依民事訴訟法第449條第1項
    、第78條，判決如主文。
中    華    民    國    99    年    1    月    26    日
                    勞工法庭
                        審判長法  官  林金村
                              法  官  李慈惠
                              法  官  王麗莉
正本係照原本作成。
不得上訴。
中    華    民    國    99    年    1     月    26    日
                              書記官  余姿慧

司法院資訊處製作；財團法人民間司法改革基金會備份。
